【裁判字號】    92,交抗,229
【裁判日期】    921203
【裁判案由】    聲明異議
【裁判全文】
臺灣高等法院臺南分院刑事裁定           九十二年度交抗字第二二九號    潛
      抗  告  人
      即移
      受 處分 人  甲  ○  ○.
右列抗告人因受處分人違反道路交通管理處罰條例案件，不服臺灣雲林地方法院中華
民國九十二年十月二十三日裁定（九十二年度交聲字第一二七號），提起抗告，本院
裁定如左：
      主      文
抗告駁回。
      理      由
一、抗告意旨略以：原審法院裁定認為相對人甲○○並無故意不懸掛後車牌之行為，
    惟依大法官釋字第二七五號解釋意旨，人民違反法律上之義務而應受行政罰之行
    為，法律無特別規定時，雖不以出於故意為必要，仍須以過失為其責任條件。但
    應受行政罰之行為，僅須違反禁止規定或作為義務，而不以發生損害或危險為其
    要件者，推定為有過失，於行為人不能舉證證明自己無過失時，即應受處罰。另
    依道路交通安全規則第十一條第一項第一款規定，汽車號牌懸掛位置，除原設有
    固定位置外，汽車號牌每車兩面，應正面懸掛於車輛前後端明顯適當位置，故駕
    駛人行車前即應檢查車牌懸掛是否穩固，如因不穩固而脫落，即難謂無過失。是
    受處分人甲○○既有前開疏失，抗告人依道路交通管理處罰條例第十二第一項第
    七款規定予以舉發裁處並無不當，原裁定免除受處分人之裁罰，實有違立法維護
    交通安全之意旨，為此提起抗告，以維持交通秩序云云。
二、按汽車已領有號牌而未懸掛或不依指定位置懸掛者，處汽車所有人新臺幣三千六
    百元以上一萬零八百元以下罰鍰，並禁止其行駛，道路交通管理處罰條例第十二
    條第一項第七款定有明文，同條第二項並規定，第一項第七款之牌照、號牌吊銷
    之。又汽車行駛牌照遺失或破損，不報請公路主管機關補發、換發或重新申請者
    ，處汽車所有人新臺幣三百元以上六百元以下罰鍰，並責令改正、補換牌照或禁
    止其行駛，同條例第十四條亦有明文規定。立法者係基於二者違反情節輕重之不
    同而異其處罰，其目的在使行為與處罰能相當，亦即該條例第十二條之違規駕駛
    人顯具有較第十四條為重之故意，故課以義務人較重之處罰，以促其注意。
三、經查：
(一)受處分人甲○○於原審法院審理時稱：「當時我的車牌掉了，但是我並不知情，
    而且罰鍰的額度也太高了，要處罰的話也應該用第十四條來處置，不應該用第十
    二條來處罰」，「（車牌掉了為何你不知？）因湖口鄉道路常常在挖路，而且我
    也不是有心要將車牌拆下來的」，「．．雖然在行使前有義務要檢查是否有號牌
    ，但是行駛中掉落就沒有辦法預防了，而且號牌掉了我本身也要跑監理站，也算
    很麻煩」（見原審九十二年交聲字第一二七號卷第二十二頁反面、第二十三頁反
    面）。而證人警員吳國游證稱：「（當時異議人車後有噴號牌？）有，照規定是
    一定要噴的」、「（異議人說是遺失？）很難講，但是依照規定本來就要懸掛號
    牌，而且當時也沒有遺失的報案證明，所以我們就舉發了」等語（見原審卷第二
    十三頁及二十三頁反面），則依證人上開證述，可知受處分人之辯稱係因車輛行
    駛公路中，車牌掉落，並非故意拿掉或不依規定懸掛之詞，尚非不可信。況受處
    分人之後車斗噴有該車之車牌號碼，則該車後面雖未懸掛車牌，仍能辯識其車，
    是受處分人不懸掛車牌對之並無實益，益證受處分人並無不懸掛車牌之故意。再
    參以證人證述其舉發異議人違規，因沒有遺失報案證明而依規定舉發等語，可知
    員警無法確認受處分人是否故意不懸掛車牌而行駛舉發。
(二)又受處分人於行車前固有檢查車牌是否穩固懸掛之義務，然於車輛行駛中車牌掉
    落，因非受處分人所願預見之事，依一般經驗法則，如非駕駛人注意義務所能及
    之範圍，亦即非有違反重大注意義務或過失行為時，仍不能認有違規情事，而本
    件依卷內事證，無法顯示受處分人有違反重大注意義務或過失行為，抗告人亦未
    舉出受處分人有違反重大注意義務或過失行為之違規情事，受處分人車牌縱有脫
    落遺失之情形，自難遽予歸責受處分人之注意義務，此部分仍無法認受處分人有
    重大注意義務或過失行為違規情事。揆諸前開立法理由與目的，於無法確定駕駛
    人係故意或過失違規時，秉於罪疑唯輕原則，即應採納有利駕駛人之認定。
四、本件受處分人既無法認定有明確違規行為，原移送機關逕依道路交通管理處罰條
    例第十二條規定課罰，與法未洽。原審法院撤銷原處分，認受處分人不罰，尚非
    無理由。本院經核原審裁定，與立法目的尚無違誤。抗告人指摘原審裁定不當為
    無理由，應予駁回。
五、據上論結，應依道路交通案件處理辦法第二十六條，刑事訴訟法第四百十二條，
    裁定如主文。
中  華  民  國      九十二 年        十二      月        三        日
                                臺灣高等法院臺南分院刑事第一庭
                                    審判長法官  茆    臺    雲
                                          法官  田    平    安
                                          法官  蔡    長    林
右正本證明與原本無異。
不得再抗告。
                                    法院書記官  李    培    薇
中  華  民  國      九十二      年        十二      月        四        日


司法院資訊處製作；財團法人民間司法改革基金會備份。
